【裁判字號】    96,上易,266
【裁判日期】    970513
【裁判案由】    侵權行為損害賠償
【裁判全文】
臺灣高等法院臺南分院民事判決         96年度上易字第266號
上訴人即附
帶被上訴人  瑋聖營造有限公司
法定代理人  乙○○
訴訟代理人  查名邦律師
上訴人即附
帶被上訴人  丙○○
被上訴人即
附帶上訴人  庚○○
訴訟代理人  丁○○
            己○○
            林維毅律師
上列當事人間侵權行為損害賠償事件，上訴人對於中華民國96年
10 月11日臺灣臺南地方法院第一審判決（96年度訴字第675號）
提起上訴，本院於97年4月29日言詞辯論終結，判決如下：
    主  文
原判決關於命上訴人丙○○給付超過新台幣八十八萬零八十一元
本息，及命上訴人瑋聖營造有限公司應連帶給付一百二十八萬八
千八百六十六元本息，及該部分假執行之宣告，暨命負擔訴訟費
用之裁判（確定部分除外)，均廢棄。
上開廢棄部分，被上訴人在第一審之訴及假執行之聲請均駁回。
上訴人丙○○其餘上訴駁回。
被上訴人之附帶上訴駁回。
第一審（除確定部分外）及第二審訴訟費用關於上訴人上訴部分
由被上訴人負擔四分之三，餘由上訴人丙○○負擔；第二審訴訟
費用關於附帶上訴部分由附帶上訴人負擔。
    事  實  及  理  由
一、本件上訴人丙○○經合法通知，無正當理由，未於言詞辯論
    期日到場，核無民事訴訟法第386條所定各款情形，爰依被
    上訴人之聲請，由其一造辯論而為判決。
二、被上訴人即附帶上訴人起訴主張：
  (一)、上訴人丙○○於民國（下同）94年5月26日上午7時45分許
      ，駕駛車牌號碼UF-7372號自用小客貨兩用車，沿臺南縣
      善化鎮○○路○段由北向南行駛，行經上開路段康寧公司
      大門前時，原應注意汽車迴車前，應暫停並顯示左轉燈光
      或手勢，看清無來往車輛，並注意行人通過，始得迴轉，
      且依當時情況，又無不能注意之情形，竟疏未注意適有被
      上訴人騎乘車牌號碼CK3-878號重型機車沿上開路段由南
      向北行駛而來，仍貿然迴轉，而自左方碰撞及被上訴人所
      騎乘之前揭車輛，造成被上訴人人車倒地，受有左下肢脛
      骨與腓骨骨折、頭皮裂傷之傷害。被上訴人因上訴人丙○
      ○之過失，受有上開損害，上訴人瑋聖營造有限公司（下
      稱瑋聖公司）為上訴人丙○○之僱用人，應與上訴人丙○
      ○負擔連帶損害賠償責任。爰依侵權行為損害賠償法律關
      係，求為命上訴人等應連帶給付被上訴人新台幣（下同）
      3,626,834元（醫療費用22,614元、看護費用22,000元、
      交通費用23,500元、車輛受損6,350元、喪失勞動能力損
      害3,110,070元、精神慰撫金50萬元，扣除強制汽車責任
      保險理賠金57,700元）及自起訴狀繕本送達翌日起，至清
      償日止，按年息百分之5計算之利息之判決。
      【原判決判命上訴人丙○○及瑋聖公司應連帶給付被上訴
      人1,288,866元本息，並駁回被上訴人其餘請求。上訴人
      丙○○、瑋聖公司均就渠等敗訴部分提起上訴，被上訴人
      則就其敗訴中之1,898,994元本息提起附帶上訴，其餘敗
      訴之部分438,974元（3,626,834-1,288,866-1,898,994＝
      438,974）已告確定】
  (二)、聲明：
    1.附帶上訴聲明：
      (1)、原判決不利於附帶上訴人如第(2)項部分廢棄。
      (2)、附帶被上訴人應再連帶給付附帶上訴人1,898,994元
          ，及附帶被上訴人丙○○自民國96年5月3日起、附帶
          被上訴人瑋聖營造有限公司自民國96年5月4日起，均
          至清償日止，按年息百分之5計算之利息。
      (3)、附帶上訴費用由附帶被上訴人連帶負擔。
    2.答辯聲明：
      (1)、上訴駁回。
      (2)、訴訟費用由上訴人連帶負擔。
三、上訴人即附帶被上訴人則以：
  (一)、上訴人瑋聖公司：
    1.上訴人丙○○職業為油漆工，會自行承包工作，亦曾承接
      上訴人瑋聖公司之油漆工作，係為上訴人瑋聖公司之臨時
      工，非常任員工，而本件事故發生當日，上訴人丙○○係
      與其他工人一同至工地現場察看是否有油漆工程可供承接
      ，是當時瑋聖公司與丙○○雙方就油漆工程承接事宜並未
      有合意，丙○○自非上訴人瑋聖公司之臨時員工。上訴人
      瑋聖公司並非丙○○之僱用人，被上訴人主張瑋聖公司應
      連帶負擔損害賠償責任，自屬無據。況縱認上訴人丙○○
      為上訴人瑋聖公司之受僱人，然駕車行為與油漆工作毫無
      關連性，車禍當時亦非上班時間，非屬執行職務之範圍，
      上訴人瑋聖公司自不負擔連帶損害賠償責任。
    2.再觀之本件道路交通事故現場圖及照片所示，本件車禍發
      生係因被上訴人車速過快，且未注意車前狀況並採取必要
      之安全措施，致煞車不及撞擊上訴人丙○○右前側之保險
      桿，被上訴人應負絕大部分之肇事責任，被上訴人應屬與
      有過失。另被上訴人主張其所受之傷害達減損勞動力之程
      度，惟觀其步行並無因受傷而受影響之跡象，被上訴人亦
      非從事勞力工作，其腳踝之傷勢所減損之勞動力程度，應
      低於百分之15；且被上訴人目前休學中尚未復學，未來能
      否順利取得大學文憑尚未確定，逕以大學教育程度無工作
      經驗者之薪資為計算基礎，顯屬過高；被上訴人所受傷勢
      並無其所主張之嚴重，原審酌定之精神慰撫金30萬元，亦
      屬過高等語，資為抗辯。
    3.聲明：
      上訴聲明：
        (1)、原判決不利於上訴人瑋聖營造有限公司之判決廢棄
            。
        (2)、前項廢棄部分被上訴人在第一審之訴及假執行之聲
            請均駁回。
        (3)、第一、二審訴訟費用由被上訴人負擔。
      答辯聲明：
        (1)、附帶上訴駁回。
        (2)、附帶上訴費用由附帶上訴人負擔。
  (二)、上訴人丙○○：
    1.事故發生當時伊要迴轉，被上訴人騎乘機車速度很快撞上
      來。其餘上訴理由與上訴人瑋聖公司相同等語，資為抗辯
      。
    2.聲明：
      上訴聲明：
        (1)、原判決不利於上訴人部分廢棄。
        (2)、前項廢棄部分被上訴人在第一審之訴及假執行之聲
            請均駁回。
        (3)、第一、二審訴訟費用由被上訴人負擔。
        (4)、如為不利判決，上訴人願供擔保，請准宣告免為假
            執行。
      答辯聲明：
        (1)、附帶上訴人之附帶上訴駁回。
        (2)、附帶上訴費用由附帶上訴人負擔。
四、被上訴人主張上訴人丙○○於94年5月26日上午7時45分許，
    駕駛車牌號碼UF-7372號自用小客貨兩用車，沿臺南縣善化
    鎮○○路○段由北向南行駛，行經上開路段康寧公司大門前
    時，原應注意汽車迴車前，應暫停並顯示左轉燈光或手勢，
    看清無來往車輛，並注意行人通過，始得迴轉，且依當時情
    況，又無不能注意之情形，竟疏未注意適有被上訴人騎乘車
    牌號碼CK3- 878號重型機車沿上開路段由南向北行駛而來，
    仍貿然迴轉，而自左方碰撞及被上訴人所騎乘之前揭車輛，
    造成被上訴人人車倒地，受有左下肢脛骨與腓骨骨折、頭皮
    裂傷之傷害等情，業據被上訴人提出臺灣省臺南區車輛行車
    事故鑑定委員會鑑定意見書乙份、診斷證明書5紙、宗泰機
    車行收據及中華民國交通部機器腳踏車行車執照各乙紙在卷
    為憑（見原審簡調字卷第9至12、16、59、75至76頁，原審
    卷第95頁），且為上訴人所不爭執，並有道路交通事故現場
    蒐證照片8幀、道路交通事故現場圖、道路交通事故調查報
    告表(一)、(二)各乙紙及臺灣省車輛行車事故覆議鑑定委員會覆
    議意見書乙份（見內政部警政署保安警察第二總隊第四大隊
    第二中隊刑案偵查卷第15至21頁，下稱「警卷」，本院卷第
    76至78頁），堪認上訴人丙○○未充分注意車前狀況且為超
    速行駛，其有過失行為甚明。而上訴人丙○○過失傷害案件
    ，經刑事庭審理結果，亦採相同見解，而判處過失傷害罪拘
    役55日確定，業經調閱臺灣臺南地方法院95年度交簡上字第
    8號刑事案卷（下稱「刑事二審卷」）核閱無誤。至被上訴
    人就本件事故之發生是否與有過失（容後詳述），仍無法解
    免上訴人丙○○過失之責任，併予說明。
五、至於被上訴人主張上訴人丙○○及瑋聖公司依侵權行為法律
    關係，負擔連帶損害賠償責任等語，則為上訴人瑋聖公司所
    否認，並以前開情詞置辯。是本件應審酌者為：(1)、上訴人
    瑋聖公司就本件損害是否應與上訴人丙○○負擔連帶賠償責
    任？(2)、被上訴人所主張之損害賠償數額是否有理由？(3)、
    被上訴人就本件損害之發生是否與有過失？茲查：
  (一)、被上訴人主張上訴人瑋聖公司為上訴人丙○○之僱用人，
      應依民法第188條負連帶賠償責任；然為上訴人瑋聖公司
      否認，並主張上訴人丙○○並非伊公司之常任員工，當日
      亦非其臨時工等語置辯。經查：
  1.按當事人主張有利於己之事實者，就其事實有舉證之責任。
    民事訴訟法第277條前段定有明文。又民事訴訟如係由原告
    主張權利者，應先由原告負舉證之責，若原告先不能舉證，
    以證實自己主張之事實為真實，則被告就其抗辯事實即令不
    能舉證，或其所舉證據尚有疵累，亦應駁回原告之請求。最
    高法院17年上字第917號著有判例可資參照。查被上訴人既
    主張上訴人瑋聖公司為上訴人丙○○之僱用人，應連帶負損
    害賠償責任，則揆諸前揭說明，被上訴人自應就主張之事實
    負舉證責任。
  2.查上訴人丙○○以油漆為業，並無固定之雇主，係依各工地
    之油漆工程需要而臨時受雇等情，業經證人即當日與丙○○
    同乘一部車之油漆工戊○○、甲○○於本院證述：「我自己
    也是從事油漆，還有務農，有時工地會有工作可作，所以我
    們就去看」、「但是工作不一定到了地點，就一定有工作可
    做，這場我們作了沒有幾天，車禍那幾天我們都是休息，工
    作非每天有工作，那天也沒有工作，只是去看」、「我們油
    漆工沒有固定雇主，我本身是油漆公會代表，只是臨時工的
    性質，一個工地作了幾天，就會再換其他場地作」（見本院
    卷第52、55頁），堪認上訴人瑋聖公司陳稱上訴人丙○○之
    工作性質係依各工地之工程需要而臨時受雇等情，應屬可信
    。
    2.又事故發生當日，上訴人丙○○係與訴外人甲○○、林金
      生、林茂殷、戊○○等5人共乘丙○○駕駛之車輛，欲至
      先前曾受雇為油漆工作工地處（即國際日東工地）察看是
      否尚有油漆工程可供承接等情，業據證人戊○○於本院證
      述：「（問：國際日東工地，車禍之前有無去做過？）車
      禍之前有做過，因為不是每天都有工作做，建築業不會每
      天都有工作做」、「我們那天是要去看日東是否有工作做
      ，如果沒有，還要去看其他場有無工作做，發生車禍剛好
      在日東工地附近（康寧公司在日東公司斜對面），發生車
      禍時我們還坐在車上」等語（見本院卷第53、54頁），證
      人甲○○證稱：「我是自己的工作做完之後，他（指丙○
      ○）跟我說要去看看有沒有工作可以好做」、「（問：那
      天有無確定是要工作？）還沒確定」等情（見本院卷第54
      、55頁）。核上開證人所證述之當日情狀，與上訴人丙○
      ○平時之工作模式應屬相符，足認本件車禍發生時，上訴
      人丙○○尚未承接瑋聖公司之油漆工程，上訴人瑋聖公司
      抗辯伊並非上訴人丙○○之僱用人等情，應堪信為真實。
    3.至於上訴人丙○○及證人林金生於丙○○被訴過失傷害刑
      事案件偵審程序中固有稱「要去日東工地工作」一語（見
      警卷第4頁，刑事二審卷第45、46頁），然觀諸證人戊○
      ○及甲○○前開證述：「這場我們作了沒有幾天，車禍那
      幾天我們都是休息，工作非每天有工作，那天也沒有工作
      ，只是去看」、「（問：國際日東工地，車禍之前有無去
      做過？）車禍之前有做過，因為不是每天都有工作做，建
      築業不會每天都有工作做」等情節（見本院卷第52、53頁
      ），足徵上訴人丙○○及證人林金生因曾於該工地臨時受
      雇為油漆工作，而同於當日與其他油漆工人前往該工地現
      場，察看是否仍有油漆工作可供渠等承接，始以「要去日
      東工地工作」一語泛稱，自不得據此即謂上訴人丙○○係
      受雇於上訴人瑋聖公司。又上訴人丙○○94、95年度之薪
      資所得，其中由上訴人瑋聖公司所給付者固占大部分，有
      稅務電子閘門財產所得調件明細表在卷可參（見原審卷第
      12至15頁），然上訴人丙○○平時工作來源既依各工地需
      要而臨時受雇為油漆工人，則其薪資所得高比例來自營造
      業之上訴人瑋聖公司，乃屬當然，非即得謂上訴人瑋聖公
      司為上訴人丙○○之僱用人。
    4.又按民法第188條所定僱用人之連帶賠償責任，以受僱人
      因執行職務不法侵害他人之權利者為限，始有其適用，即
      受僱人之行為，在客觀上足認為與其執行職務有關，而不
      法侵害他人之權利者，倘係受僱人個人之犯罪行為而與執
      行職務無關，即與該條規定之要件不合。查上訴人丙○○
      為油漆工人，其於前揭時間地點駕駛自己所有之自小客車
      ，縱當日係受僱欲至上訴人瑋聖公司之工地工作屬實，該
      自行駕車上班途中發生車禍之行為，亦非屬其執行職務之
      範圍，就其外觀在客觀上難認與執行職務有關，其不法侵
      害他人之權利，難認僱用人應與該受僱人負連帶賠償責任
      。
    5.基上，上訴人瑋聖公司既非上訴人丙○○之僱用人，則被
      上訴人主張上訴人瑋聖公司應依民法第188條與上訴人丙
      ○○負擔連帶賠償責任，即不應准許，應予駁回。
  (二)、按因故意或過失，不法侵害他人之權利者，負損害賠償責
      任；汽車、機車或其他非依軌道行駛之動力車輛，在使用
      中加損害於他人者，駕駛人應賠償因此所生之損害；不法
      侵害他人之身體或健康者，對於被害人因此喪失或減少勞
      動能力或增加生活上之需要時，應負損害賠償責任；不法
      侵害他人之身體、健康、名譽、自由、信用、隱私、貞操
      ，或不法侵害其他人格法益而情節重大者，被害人雖非財
      產上之損害，亦得請求賠償相當之金額；不法毀損他人之
      物者，被害人得請求賠償其物因毀損所減少之價額；民法
      第184條第1項前段、第191條之2前段、第193條第1項、第
      195條第1項前段、第196條分別定有明文。本件上訴人丙
      ○○對於本件交通事故之發生既有過失，該過失行為與被
      上訴人所受之前揭傷害間，復有相當因果關係存在，則被
      上訴人基於侵權行為損害賠償之法律關係，請求上訴人丙
      ○○負損害賠償責任，自屬有據。茲就被上訴人請求上訴
      人丙○○賠償之項目及金額，應否予以准許，分述如下：
    1.醫療費用部分：
      被上訴人主張因本件事故而支出醫療費用等情，並提出顏
      診所收據24紙、奇美醫院收據20紙、徐上德復健科診所收
      據乙紙、阮綜合醫院收據乙紙及順元國術館損傷接骨治療
      證明書乙紙為憑（見原審簡調字卷第17至58、60至62頁）
      ，堪信屬實。核被上訴人於顏診所、奇美醫院、徐上德復
      健科診所及阮綜合醫院所支出之醫療費用合計24,854元，
      包括本件事故發生後之住院手術費用，以及出院後回診治
      療、住院拔釘與復健所生之相關醫藥費用，均與治療上述
      傷害有密切之關聯性，及因傷害行為所引起之直接間接損
      害（診斷書費），俱屬回復原狀所必要之費用；至於被上
      訴人於順元國術館復健支出費用15,000元部分，並非醫師
      囑咐應採行之治療方式，且被上訴人業已於上開醫院診所
      持續進行復健治療並取藥服用，復無醫師處方，被上訴人
      於順元國術館所支出之醫藥費用，即非屬必要。從而，被
      上訴人請求上訴人丙○○應給付醫療費用22,614元，自應
      准許，逾此範圍部分之請求，並非有據，應予駁回。
    2.看護費用部分：
      被上訴人主張於94年5月26日至94年6月3日、95年6月28日
      至95年6月29日期間，於奇美醫院住院共計11日，須全天
      看護，並受有支出看護費用之損害云云。惟查，被上訴人
      固於94年5月26日至94年6月3日住院進行鋼釘固定治療手
      術，嗣於95年6月28日至95年6月29日回診進行拔釘手術等
      情，並有奇美醫院96年6月5日（96）奇醫字第2453號函附
      病情摘要乙紙在卷足憑（見原審卷第27至28頁），然被上
      訴人對於上開住院期間，除醫院醫護人員醫療照護外，尚
      須專人全日24小時看護乙節，既未能舉證以實其說，自無
      從採信。從而，被上訴人請求上訴人丙○○應給付看護費
      用之損失22,000元，即非有據，不應准許。
    3.交通費用部分：
      被上訴人主張因本件事故所受之左下肢脛骨與腓骨骨折之
      傷害期間，因往返醫院診所接受治療而支出交通費用23,5
      00元等情，並提出計程車收費證明單45紙附卷為佐（見原
      審調簡字第63至74頁）。審諸被上訴人因本件車禍致左下
      肢脛骨與腓骨骨折受有傷害，於接受治療期間有行動上不
      便，若搭乘公共運輸交通工具往返醫院或診所，確屬不易
      ，是被上訴人以計程車為其交通工具，應認有事實上之需
      要；又被上訴人至順元國術館所為之復健治療，既經本院
      認非回復原狀所必要，其往返順元國術館所支出之交通費
      用12,000元，自應扣除。從而，被上訴人支出之計程車資
      11,500元（00000-00000＝11500），係因上訴人丙○○之
      侵權行為所增加生活上之需要，並未逾越必要程度，自得
      請求上訴人丙○○賠償此部分之損失，應予准許，逾此部
      分之請求，為無理由，應予駁回。
    4.車輛受損修復費用部分：
    (1)、依民法第196條請求賠償物被毀損所減少之價額，得以
        修復費用為估定之標準，但以必要者為限（例如：修理
        材料以新品換舊品，應予折舊），最高法院77年5月17
        日77年第9次民事庭會議決議可資參照。被上訴人所騎
        乘車牌號碼CK3-878號普通重型機車（下稱系爭機車）
        係於92年9月出廠，並因本件事故而支出修復費用6,350
        元（含工資700元及零件材料費用5,650元）等情，業據
        被上訴人提出中華民國交通部機器腳踏車行車執照及宗
        泰機車行收據各乙紙為憑（見原審卷95至96頁），堪信
        為真實。參酌系爭機車之修理既以新零件更換遭損壞之
        舊零件，揆諸前揭規定及說明，自應將零件折舊部分自
        損害賠償額中予以扣除。
    (2)、依上開行車執照所載，本件受損機車係於92年9月出廠
        ，至本件事故發生時（94年5月26日），使用達1年9個
        月，零件已有折舊，其更新零件之差價應予扣除。本院
        參酌行政院發布之「固定資產耐用年數表」及「固定資
        產折舊率表」，機車之耐用年數為3年，依平均法（即
        以固定資產成本減除殘價後之餘額，按固定資產耐用年
        數表規定之耐用年數平均分攤，計算每期折舊額）計算
        其折舊，其每年折舊率為3分之1，前揭零件部分之折舊
        額為2,472元【計算式：殘價＝取得成本／（耐用年數
        ＋1），5650÷（3+1）＝1413；折舊額＝（取得成本殘
        價）×1/3×年數，（0000-0000）×1/3×1又9/12＝24
        72，小數點以下四捨五入，下同】，而零件扣除折舊後
        之價值為3,178元（0000-0000＝3178），連同工資700
        元部分計算，被上訴人請求上訴人丙○○應給付機車修
        復費用3,878元（3178＋700＝3878），為有理由，應予
        准許，逾此部分之請求，並無所據，應予駁回。
    5.喪失勞動能力部分：
    (1)、被上訴人因本件事故受有左下肢脛骨與腓骨骨折等傷害
        ，於手術治療及兩年之復健治療後，骨折部分雖已癒合
        ，惟被上訴人踝關節活動角度為蹠屈30度、背屈5度（
        正常踝關節活動度則為蹠屈50度、背屈20度），推斷已
        無改善空間，亦無完全康復之可能，被上訴人遺留角度
        受限之後遺症，可能影響其跑、跳、蹲之能力，正常走
        路步態之能力，造成其無法久站、久走、負重等勞動能
        力之影響等情，有財團法人奇美醫院96年9月12日（96
        ）奇醫字第4342號函附病情摘要乙份附卷足參（見原審
        卷第101至102頁）；勞工保險局則以被上訴人受傷程度
        為勞工保險殘廢給付標準表第L143項「一下肢三大關節
        中，有一大關節遺存顯著運動障害者」，符合殘廢等級
        第11級職業傷病殘廢給付240日計266,232元等情＜按係
        依勞工保險條例第55條之規定，被保險人因職業傷害或
        罹患職業病，經治療終止後，如身體遺存障害，適合殘
        廢給付標準表規定之項目，並經保險人自設或特約醫院
        診斷為永久殘廢者，依同表規定之殘廢等級及給付標準
        ，增加百分之五十，一次請領殘廢補償費＞，有勞工保
        險殘廢診斷書及勞工保險局96年7月18日000000000000
        號核定通知書各乙紙在卷可佐（見原審卷第84頁）。本
        院審酌被上訴人原任職奇美電子股份有限公司（下稱奇
        美公司）技術員，現在專櫃上班，工作性質雖非純為勞
        動體力，仍含有一定比例之勞力付出，被上訴人因本件
        事故造成左腳踝關節活動角度受限，致生無法久站、久
        走、負重之後遺症，對其勞動能力自生影響，而被上訴
        人治療後屬勞工保險殘廢給付標準表第十一級殘障等級
        之程度，屬於第十一等級殘廢，給付標準160，自得向
        上訴人丙○○請求其因侵權行為所生之減少勞動能力之
        損害，又被上訴人每年減少勞動能力之損害為16%（即
        以給付標準160日÷全殘1000日×%=16%）
      (2)又被上訴人為74年6月11日生，原就讀崑山科技大學假
        日班，現休學中，預計明年復學，而其93至95年度自奇
        美公司受領薪資所得各為362,569元、371,931元、373,
        686元等情，業據被上訴人陳明並提出93年度綜合所得
        稅各類所得清單乙紙及原審依職權調閱稅務電子閘門財
        產所得調件明細表附卷可稽（見原審簡調字卷第77頁，
        原審卷第5至9、32、65至66頁）；再參酌大學教育程度
        無工作經驗受雇者工業及服務業技術員女性每月平均經
        常性薪資為26,717元，有行政院主計處96年9月12日處
        普五字第0960005279號書函所附統計表在卷足憑（見原
        審卷第103至106頁），可認被上訴人主張其每月平均勞
        動能力價值為30,214元，可認為合理之標準。
    (3)、基上，被上訴人於系爭事故發生後，每年所受減少勞動
        能力16%之損害即為58,011元（30,214×12×16%＝58,0
        11，元以下四捨五入，下同），而被上訴人自系爭事故
        發生時（94年5月26日）起至其按勞動基準法第54條強
        制退休年齡60歲止，尚有40年之勞動能力，是被上訴人
        主張其減少勞動能力之損害為1,294,184元【計算式為
        ：
        [58,011*22.00000000（此為40年之霍夫曼係數）]=1
        ,294,184 】，要屬有據，自應准許，逾此部分之請求
        ，應予駁回。
    6.精神慰撫金：
      本院審酌被上訴人原為崑山科技大學資訊管理科系一年級
      學生，現休學中，於系爭事故發生時任職於奇美公司，現
      在在專櫃上班，94、95年度所得分別為372,177元、373,9
      94元，名下並無其他財產；上訴人丙○○之職業為油漆工
      ，94、95年度所得分別為287,250元、212,400元，名下有
      汽車乙輛等情，業據被上訴人陳明及原審依職權調取之兩
      造稅務電子閘門財產所得調件明細表附卷足參（見原審卷
      第5至15、32、65至66頁），及被上訴人因本件事故造成
      左下肢脛骨與腓骨骨折、頭皮裂傷等傷害，致有左腳踝關
      節活動角度受限之永久後遺症無法復原，日常生活及行動
      能力俱受影響，所受之精神上痛苦程度等一切情狀，認被
      上訴人請求之精神慰撫金以30萬元為適當，逾此部分之請
      求，尚屬過高，不應准許。
    7.綜上所述，被上訴人因本件事故所受之損害，依侵權行為
      之法律關係，所得請求上訴人丙○○之賠償金額為1,632,
      176元（醫療費用22,614元、交通費用11,500元、車輛受
      損修復費用3,878元、喪失勞動能力1,294,184元、精神慰
      撫金30萬元，22,614+11,500+3,878+1,294,184+300,000
      ＝1,632,176）。
  (三)、按損害之發生或擴大，被害人與有過失者，法院得減輕賠
      償金額，或免除之。民法第217條第1項定有明文。此項規
      定之目的，在謀求加害人與被害人間之公平，故在裁判上
      法院得以職權減輕或免除之。經查：
    1.本件事故之發生，基於前述，固係因上訴人丙○○駕駛自
      用小客貨車由北向南行駛，行經設有閃光號誌分向島缺口
      路段，疏未注意被上訴人騎乘重型機車沿上開路段由南向
      北行駛而來，仍貿然迴轉所致而有過失；惟被上訴人行經
      有閃光號誌之路口，未注意減速慢行及車前狀況，以採取
      必要之安全措施並作隨時停車之準備，應認就本件肇事亦
      與有過失，本件事故經臺灣省車輛行車事故覆議鑑定委員
      會覆議意見，就被上訴人為肇事次因乙節，亦為相同之見
      解，有該鑑定單位覆議意見書乙份附卷可參（見本院卷第
      77至78頁）。
    2.至上開覆議意見以依卷內現場照片所示，燈號未亮，而認
      閃光黃燈故障未亮乙節，參諸警方製作之道路交通事故調
      查報告表(一)係記載：「號誌：閃光號誌，正常」等情明
      確（見警卷第20頁），又無其他證據可證當時閃光號誌確
      有故障之事實，況卷內現場照片（共8幀）僅1幀攝有該閃
      光號誌（見警卷第15頁），應係適逢閃光號誌閃爍未亮時
      所拍攝，覆議意見遽以推論該閃光黃燈故障未亮等事實部
      分，稍嫌速斷，惟此部分並不影響本院上開關於被上訴人
      與有過失之認定，附予敘明。又本件事故前經臺灣省臺南
      區車輛行車事故鑑定委員會鑑定意見，認上訴人丙○○為
      肇事原因，被上訴人則無肇事因素等情（見原審簡調字卷
      第11至12頁），然該鑑定意見顯然並未慮及被上訴人行經
      閃光黃燈號誌路口，應注意減速慢行之相關號誌規定，尚
      非適當，該鑑定意見即無從參酌。
    3.本院綜合上開本件事故原因力之強弱，認上訴人丙○○應
      負過失比例為70％，被上訴人應負過失責任比例為30％，
      應屬適當。按上開過失程度比例減輕上訴人丙○○之賠償
      金額後，被上訴人所得請求之金額為1,142,523元（1,632
      ,176 ×0.7＝1,142,523）。
六、按保險人依本法規定給付之保險金，視為加害人或被保險人
    損害賠償金額之一部分；加害人或被保險人受賠償請求時，
    得扣除之。強制汽車責任保險法第32條定有明文。次按強制
    汽車責任保險法第32條之規定時，係因保險人之給付乃由於
    被保險人支付保險費所生，性質上屬於被保險人賠償責任之
    承擔或轉嫁，自應視為加害人或被保險人損害賠償金額之一
    部分，為避免受害人雙重受償，渠等於受賠償請求時，自得
    扣除之（最高法院94年度台上字第359號判決參照）。
    被上訴人因本件事故已受領強制汽車責任保險金262,442元
    ，有被上訴人提出之活期儲蓄存款存摺影本附卷足參（見原
    審卷第48頁），經扣除上開保險金後，被上訴人得請求上訴
    人丙○○賠償之金額為880,081元（1,142,523-262,442＝88
    0,081）。
七、綜上所述，被上訴人本於侵權行為損害賠償請求權之法律關
    係，請求上訴人丙○○應給付被上訴人880,081元，及起訴
    狀繕本送達翌日即96年5月3日（送達證書見原審簡調字卷第
    81頁）起，至清償日止，按週年利率5％計付遲延利息，洵
    屬正當，應予准許，逾此範圍之請求，為無理由，應予駁回
    。原審就上開應准許之範圍內，判命上訴人丙○○給付，並
    依被上訴人陳明並依職權酌定相當之擔保金額，為准、免假
    執行之宣告，核無不合；上訴人丙○○上訴意旨指摘原審關
    於此部分之判決為不當，聲明廢棄，為無理由，應予駁回。
    至原審命上訴人丙○○給付逾上開金額，及上訴人瑋聖公司
    應與上訴人丙○○為連帶給付部分，自有未洽；上訴人丙○
    ○、瑋聖公司上訴意旨就此部分指摘原判決為不當，求為廢
    棄改判，為有理由，應由本院將此部分廢棄，改判如主文第
    二項所示。至原判決駁回被上訴人其餘請求（除確定部分外
    ）及該部分假執行之聲請部分，經核則無不合，被上訴人附
    帶上訴意旨指摘原判決此部分不當，非有理由，應予駁回。
八、本件事證已臻明確，兩造其餘攻擊、防禦及舉證，經審酌後
    核與本院心證形成與判決結果均無影響，爰不另一一論述，
    附此敘明。
九、據上論結，本件上訴人瑋聖公司之上訴為有理由，上訴人丙
    ○○之上訴為一部有理由，一部無理由；被上訴人之附帶上
    訴為無理由，依民事訴訟法第450條、第449條第1項、第78
    條、第79條，判決如主文。
中    華    民    國    97    年    5    月    13   日
                  民事第二庭    審判長法  官  丁振昌
                                      法  官  吳上康
                                      法  官  李素靖
上為正本係照原本作成。
瑋聖營造有限公司、丙○○不得上訴。
其餘如對本判決上訴，須於判決送達後20日內向本院提出上訴狀
，未表明上訴理由者，應於上訴後20日內，向本院提出理由書（
須附繕本）。依法須繳納裁判費並應委任律師為訴訟代理人，始
得上訴。
中    華    民    國    97    年    5     月    16    日
                                      書記官  林鈴香
【附記】
民事訴訟法第466條之1：
(1)對於第二審判決上訴，上訴人應委任律師為訴訟代理人。但上
  訴人或其法定代理人具有律師資格者，不在此限。
(2)上訴人之配偶、三親等內之血親、二親等內之姻親，或上訴人
  為法人、中央或地方機關時，其所屬專任人員具有律師資格並
  經法院認為適當者，亦得為第三審訴訟代理人。
民事訴訟法第466條之2：
  上訴人無資力委任訴訟代理人者，得依訴訟救助之規定，聲請
  第三審法院為之選任律師為其訴訟代理人。


司法院資訊處製作；財團法人民間司法改革基金會備份。
